【裁判字號】    89,上訴,852
【裁判日期】    890315
【裁判案由】    偽造文書
【裁判全文】
臺灣高等法院臺中分院刑事判決                    八十九年度上訴字第八五二號
    上  訴  人  台灣台中地方法院檢察署檢察官
    被      告  戊○○
    選任辯護人  甲○○
右上訴人因被告偽造文書案件，不服台灣台中地方法院八十八年度訴字第一九四二號
中華民國八十九年三月十五日第一審判決（起訴案號：台灣台中地方法院檢察署八十
八年度偵字第二九一號），提起上訴，本院判決如左：
    主      文
上訴駁回。
    理      由
一、公訴意旨略以：戊○○於民國（下同）八十七年二月十五日，擔任會首，招募互
    助會，每會新台幣（下同）三萬元，連會首共計十六人，約定每月十五日下午八
    時，在鋐興鋁門窗店開標，計邀集己○○、丙○○、丁○○、陳泓銘、曾輝章等
    人為會員。於八十七年三月十五日，因丁○○未繳付會金而退會，戊○○即頂替
    丁○○為會員，並通知陳泓銘、曾輝章等部分會員，但未更改互助會單。嗣於同
    年七月十五日，未徵得丁○○之同意，偽造丁○○之標單得標（分別填寫標金六
    干元及偽造丁○○之署押），足以生損害於丁○○。案經己○○、丙○○告發偵
    辦。因認被告戊○○所為係犯刑法第二百十六條、第二百二十條、第二百十條之
    罪嫌等語。
二、按犯罪事實應依證據認定之，無證據不得推定其犯罪事實；又不能證明被告犯罪
    者，應諭知無罪之判決，刑事訴訟法第一百五十四條、第三百零一條第一項前段
    分別定有明文。次按告訴人之告訴，係以使被告受刑事訴追為目的，是其陳述是
    否與事實相符，仍應調查其他證據以資審認；又認定不利於被告之事實，須依積
    極證據，茍積極證據不足為不利於被告事實之認定時，即應為有利於被告之認定
    ，更不必有何有利之證據，最高法院五十二年臺上字第一三○○號及三十年上字
    第八一六號判例可資參照。
三、訊據被告戊○○於偵審中均堅決否認有行使偽造文書之犯行，辯稱：丁○○原於
    八十七年二月十五日參加伊所召集每會新台幣（下同）三萬元之民間互助會，因
    丁○○未繳首會之會款，而於同年三月十五日第二次標會時退會，因伊為會首，
    即頂替丁○○的會，伊並已通知其他互助會會員，是伊認為以丁○○名義投標乃
    理所當然等語。經查：被害人丁○○於原審審理時到庭證稱：「（問：八十七年
    二月十五日有無加入由被告召集每月三萬元之互助會？）有」、「（問：有繼續
    繳交會款？）我是加入一會，後來經濟有問題，我就跟他說要退掉」、「（問：
    八十七年七月十五日被告用你名義投標？）我知道，他事先有跟我講，我說這會
    由他處理。他投標前有告訴我，我同意他以我名義投標，但這個會已和我沒關係
    」及「（問：同意被告以你名義頂替成為會員？）有同意」等語，且參酌證人即
    該互助會其他會員曾輝章於偵查中亦證稱：「（問：丁○○有參加此互助會？）
    有，他本來跟一會，可是標過二次後他就說不參加了。當天是開標時，他打電話
    來說的，楊某（指戊○○）當天就跟其他會員說陳某（指丁○○）的會由他頂下
    來」等語以觀，顯見該互助會中原為丁○○之一會確實已由被告戊○○頂替加入
    ，且被告戊○○雖係使用丁○○名義而投標，然其既已徵得丁○○之同意，應認
    被告戊○○並無擅自冒用他人名義之情，自亦未生何損害於丁○○或他人，是被
    告所為顯難以行使偽造文書罪相繩。此外，復查無其他積極確切之證據足資證明
    被告戊○○有何公訴人所指之犯行，既不能證明被告犯罪，原審依法為被告戊○○無罪之判決，核無不合，檢察官上訴意旨略稱：被告頂替案外人丁○○之情固
    已通知會員陳泓銘、曾輝章，然會員即告訴人己○○、丙○○則未受通知，足證
    被告並未將其頂替案外人丁○○之情告知全體會員，倘被告果係於案外人丁○○
    未繳交第一會會錢，頂替案外人丁○○之會並通知全體會員，被告即得以其本人
    名義投標，何須至八十八年八月十五日（即事隔半年後），仍以案外人丁○○之
    名義投標？在場參加投標會員何以未提出異議？又何須於收取會款時告知是案外
    人丁○○投標？（業經告訴人己○○、丙○○指訴在卷，並有其提出之互助會單
    為憑），足證被告以案外人丁○○名義投標時，並未取得案外人丁○○之同意等
    語。惟查丁○○既到庭證述同意被告以其名義標會，互助會員陳泓銘、曾輝章亦
    到庭證述被告以丁○○名義參加互助會，原審據以認定被告並無偽造文書犯行，
    核無違誤，檢察官上訴意旨非有理由，應予駁回。
四、據上論斷，應依刑事訴訟法第三百六十八條，判決如主文。
本案經檢察官乙○○到庭執行職務。
中      華      民      國    八十九     年      七       月     十一   日
                                  臺灣高等法院臺中分院刑事第三庭
                                        審判長法  官  方  艤  駐
                                              法  官  廖  柏  基
                                              法  官  劉  連  星
右正本證明與原本無異。
檢察官得上訴 。
如不服本判決應於收受送達後十日內向本院提出上訴書狀，其未述上訴之理由者並
得於提起上訴後十日內向本院補提理由書（均須按他造當事人之人數附繕本）。
                                              書記官  顏  子  良
中      華      民      國    八十九     年      七       月    十二    日
                                                                        Ｉ


司法院資訊處製作；財團法人民間司法改革基金會備份。
